臺灣高等法院民事裁定
111年度抗字第724號
抗  告  人  朱汪白楣

上列抗告人因與相對人財政部國有財產署北區分署等間分割共有
物（變價）強制執行聲明異議事件，對於中華民國111年3月25日
臺灣臺北地方法院111年度執事聲字第24號所為裁定提起抗告，
本院裁定如下： 
    主  文
抗告駁回。
抗告程序費用由抗告人負擔。
    理  由
一、按當事人得向法院書記官聲請閱覽、抄錄或攝影卷內文書，
    或預納費用聲請付與繕本、影本或節本。第三人經當事人同
    意或釋明有法律上之利害關係，而為前項之聲請者，應經法
    院裁定許可。卷內文書涉及當事人或第三人隱私或業務秘密
    ，如准許前2項之聲請，有致其受重大損害之虞者，法院得
    依聲請或依職權裁定不予准許或限制前2項之行為。民事訴
    訟法第242條第1項、第2項、第3項分別定有明文。上開規定
    ，於強制執行程序準用之，強制執行法第30條之1亦有明文
    。又所謂有法律上之利害關係者，係指第三人就該訴訟卷內
    文書有公法上或私法上之利害關係而言，不包括經濟上、情
    感上或其他事實上之利害關係在內（最高法院105年度台抗
    字第60號裁定意旨參照）。又強制執行法上之拍賣屬買賣之
    一種，拍定人基於買受人地位得主張買賣標的物所有權移轉
    、交付等權利，有瞭解執行標的物查封時現況、占有之調查
    及執行拍賣程序等，及他人得否依法行使優先承購權等情，
    均有閱覽執行事件卷證之必要，自有法律上之利害關係。
二、抗告意旨略以：第三人台灣金聯資產管理股份有限公司（下
    稱台灣金聯公司）僅為臺灣臺北地方法院（下稱原法院）10
    9年度司執字第18789號分割共有物（變價）強制執行事件（
    下稱系爭執行事件）於民國110年10月15日拍賣期日所拍賣
    不動產（下稱系爭不動產）之拍定人，非系爭執行事件之當
    事人或代理人，倘准許其閱覽卷宗，將有損伊於系爭執行事
    件之權利。原法院民事執行處（下稱執行法院）司法事務官
    於110年12月13日以109年度司執字第18789號裁定（下稱原
    處分）准許台灣金聯公司閱卷之聲請，原裁定予以維持而駁
    回伊對原處分之異議，均有違誤，爰請求廢棄原裁定、原處
    分等語。
三、經查，台灣金聯公司為系爭執行事件於110年10月15日拍賣
    期日就系爭不動產所為拍賣之拍定人，有不動產拍賣筆錄（
    拍定）、原法院強制執行投標書在卷可稽（本院卷第17至21
    頁、系爭執行事件卷四第365至369頁），並經本院調取系爭
    執行事件案卷核閱無誤。台灣金聯公司為系爭不動產之拍定
    人，有查知執行法院於系爭執行事件調查系爭不動產現況、
    占有情形之需，且系爭不動產拍定後，抗告人及系爭不動產
    其他共有人已表示願以同一條件優先承購，有民事聲明優先
    承買狀在卷為憑（本院卷第25至49頁、系爭執行事件卷五第
    15至39頁），其等是否依法行使優先承買權，台灣金聯公司
    亦有閱覽系爭執行事件卷證之必要，依上開說明，台灣金聯
    公司自有法律上之利害關係，其釋明有法律上之利害關係，
    聲請閱覽系爭執行事件卷宗，應予准許。
四、綜上所述，台灣金聯公司聲請閱覽系爭執行事件卷宗，為有
    理由，應予准許。從而，原法院司法事務官以原處分准許台
    灣金聯公司閱覽卷宗之聲請，原裁定予以維持，而駁回抗告
    人對原處分之異議，均無不合。抗告意旨指摘原裁定不當，
    求予廢棄，為無理由，應予駁回。
五、據上論結，本件抗告為無理由，爰裁定如主文。
中　　華　　民　　國　　111 　年　　8 　　月　　29　　日
　　　　　　　　　民事第十二庭 
                      審判長法  官  陳秀貞
                            法  官　陳婷玉
                            法  官  毛彥程
正本係照原本作成。
本裁定除以適用法規顯有錯誤為理由外，不得再抗告。如提起再
抗告，應於收受送達後10日內委任律師為代理人向本院提出再抗
告狀。並繳納再抗告費新臺幣１千元。
中　　華　　民　　國　　111 　年　　8 　　月　　29　　日
　　　　　　　　　　　　　　書記官  陳冠璇